臺灣屏東地方法院刑事判決　　　　　　　 96年度訴字第341號
公　訴　人　臺灣屏東地方法院檢察署檢察官
被　　　告　甲○○
　　　　　　　　　　（另案臺灣屏東監獄竹田分監執行中）
上列被告因違反毒品危害防制條例案件，經檢察官提起公訴（96
年度毒偵字第168 號），茲因被告就被訴事實為有罪之陳述，經
告知簡式審判程序意旨，並聽取公訴人及被告之意見後，本院合
議庭裁定由受命法官獨任依簡式審判程序審理，判決如下：
    主  文
甲○○施用第一級毒品，累犯，處有期徒刑壹年貳月。扣案驗後
淨重零點壹公克之海洛因壹小包連同包裝袋、沾黏海洛因成分
之注射針筒壹支沒收銷燬之。
    事  實
一、甲○○有多次犯罪經法院判刑確定並入監執行之紀錄，最近
    1 次執行完畢係因犯(一)妨害家庭罪，經本院90年度屏簡字第
    12號判處有期徒刑3 月確定；(二)竊盜罪，經本院90年度易字
    第1181號判處有期徒刑3 年，並應於刑之執行完畢或赦免後
    令入勞動處所，強制工作3 年，上訴後經臺灣高等法院高雄
    分院91年度上易字第230 號駁回上訴而確定；(三)贓物罪，經
    本院91年度易字第231 號判處有期徒刑4 月確定。嗣(二)、(三)
    部分所示之刑又經本院92年度聲字第351 號裁定應執行有期
    徒刑3 年2 月，並應於刑之執行完畢或赦免後令入勞動處所
    ，強制工作3 年確定，與(一)部分所示之刑接續執行，於民國
    91年3 月14日入監，92年10月21日因縮刑假釋出監（轉執行
    另案感訓處分），依指揮書於93年10月6 日因縮刑期滿未經
    撤銷假釋而有期徒刑執行完畢。
二、又其前因施用毒品而違反毒品危害防制條例案件，經依本院
    95年度毒聲字第129 號裁定令入勒戒處所施予觀察、勒戒，
    於95年4 月11日入所執行，95年6 月1 日出所執行完畢，竟
    仍不知悔悟，5 年內復基於施用第一級毒品之犯意，於96年
    1 月19日下午2 時許，在屏東縣麟洛鄉麟洛村土地公廟後方
    ，以皮下注射之方式，施用第一級毒品海洛因1 次，嗣於同
    日下午4 時40分許，因另案犯竊盜罪而為警在屏東市○○○
    路○段3 號前當場查獲，調查中發現其手上注射針孔，進而
    查悉上情，並扣得海洛因1 小包（驗後淨重0.31公克）及已
    經沾黏海洛因成分之注射針筒1 支，經採尿送驗結果，呈嗎
    啡即海洛因經人體水解代謝產物陽性反應。
三、案經屏東縣警察局屏東分局報告臺灣屏東地方法院檢察署檢
    察官偵查起訴。
    理  由
一、前揭施用第一級毒品海洛因之犯罪事實，業據被告甲○○於
    本院審理時自承不諱，並有扣案白色粉末1 小包、注射針筒
    1 支在卷，其中粉末部分經法務部調查局鑑驗結果，為淨重
    0.31公克之海洛因粉末，有該局96年3 月27日調科壹字第09
    623028090 號鑑定通知書附卷可按；針筒部分經本院囑託高
    雄醫學大學附設中和紀念醫院以氣相層析質譜儀法（GC／MS
    ）等科學方法檢驗結果，呈海洛因陽性反應，有該院96年4
    月26日編號0000-000號鑑驗報告存卷可稽。又其查獲後經採
    尿送臺灣檢驗科技股份有限公司以氣相層析質譜儀法（GC／
    MS）等科學方法檢驗結果，亦呈嗎啡即海洛因經人體水解代
    謝產物之陽性反應，有該公司96年2 月6 日，編號KＺ0000
    00000000號濫用藥物尿液檢驗報告存卷可憑，與上開報告均
    為鑑定機關本於專業知識暨以精密儀器測試後所得之結論，
    自可憑信。被告甲○○自白施用海洛因，堪信與事實相符。
二、查被告甲○○前因施用毒品而違反毒品危害防制條例案件，
    經依本院95年度毒聲字第129 號裁定令入勒戒處所施予觀察
    、勒戒，於95年4 月11日入所執行，95年6 月1 日出所執行
    完畢，有臺灣高等法院被告前案紀錄表、臺灣屏東地方法院
    檢察署刑案資料查註紀錄表、全國施用毒品案件紀錄表、受
    觀察勒戒人毒品及前科紀錄簡列表各1 份在卷可按，其經觀
    察、勒戒執行完畢，5 年內再犯本件施用第一級毒品海洛因
    之犯罪事證已臻明確，應依法論科。
三、按海洛因為毒品危害防制條例第2 條第2 項第1 款規定之第
    一級毒品，除法律另有規定者外，不得持有、施用。核被告
    甲○○所為，係犯毒品危害防制條例第10條第1 項之施用第
    一級毒品罪。其因施用而持有海洛因之低度行為，應為施用
    之高度行為所吸收，不另論罪。又被告甲○○前因犯(一)妨害
    家庭罪，經本院90年度屏簡字第12號判處有期徒刑3 月確定
    ；(二)竊盜罪，經本院90年度易字第1181號判處有期徒刑3 年
    ，並應於刑之執行完畢或赦免後令入勞動處所，強制工作3
    年，上訴後經臺灣高等法院高雄分院91年度上易字第230 號
    駁回上訴而確定；(三)贓物罪，經本院91年度易字第231 號判
    處有期徒刑4 月確定。嗣(二)、(三)部分所示之刑又經本院92年
    度聲字第351 號裁定應執行有期徒刑3 年2 月，並應於刑之
    執行完畢或赦免後令入勞動處所，強制工作3 年確定，與(一)
    部分所示之刑接續執行，於91年3 月14日入監，92年10月21
    日因縮刑假釋出監（轉執行另案感訓處分），依指揮書於93
    年10月6 日因縮刑期滿未經撤銷假釋而有期徒刑執行完畢，
    有臺灣高等法院被告前案紀錄表及臺灣屏東地方法院檢察署
    刑案資料查註紀錄表各1 份在卷可按，其5 年之內再因故意
    犯有期徒刑以上刑之本罪，為累犯，應依法加重其刑。
四、爰審酌被告甲○○之年齡、品行、智識能力、犯罪手段、行
    為對法益造成侵害之程度，其為51年2 月18日出生、受有國
    中肄業教育程度、以鐵工為業之人，為本件犯罪時年44歲，
    有警詢年籍等資料在卷可參，正值青壯，竟不知自重，前有
    多次犯罪經法院判刑確定並入監執行之紀錄，除上開構成累
    犯要件部分，已如前述，不再重複評價者外，其自69年間即
    因犯盜、恐嚇2 罪，經本院69年度訴字第255 號判處有期徒
    刑6 月、2 年，應執行有期徒刑2 年3 月，經臺灣高等法院
    臺南分院駁回上訴而確定，入監執行，依指揮書於71年12月
    11日期滿執行完畢；75年間因業務過失致人於死案件，經本
    院75年度交訴字第137 號判處拘役40日確定，於76年3 月3
    日入監，76年4 月12日期滿出監執行完畢，有臺灣高等法院
    被告前案紀錄表及臺灣屏東地方法院檢察署刑案資料查註紀
    錄表各1 份在卷可按，素行不良，茲就其施用毒品之犯罪類
    型，雖實務上有認為僅屬自殘行為，並未涉侵害他人法益者
    ，惟姑不論此見與我國現行刑事立法向不加罰於行為人自殘
    ，甚或自殺之行為，卻始終明文處罰施用毒品行為，其法定
    刑猶相當，或更甚（如施用第一級毒品罪）於刑法中關於故
    意「傷害他人」規定罪責所表彰之規範體系價值觀念相左，
    蓋民主法治國家之所異於獨裁、集權社會，其國家政策、社
    會發展，均取決於以全體公民個人意志累積形成之群體意志
    ，凡公民不分性別、學歷、職業、貧富、愚智，任由鴻儒碩
    彥至販夫走卒，其個人意志之表現就群體意志決定之形成，
    均屬等值，直接影響國家、社會整體之命運，至關重要，則
    個人基於自主、健全意思所表現之公民意志，不分良窳，均
    應尊重，然若有藉不正手段影響他人或自陷個人健全自主意
    志不能正常形成、表現者，不僅直接侵蝕公民群體意志形成
    之基礎，迫令其他自重慎行大眾均須承受建立在該不健全基
    礎形成之公共政策、社會生活品質之結果，對於國家、社會
    法益及人民全體利益，猶已構成危害，是如投票受賄罪所規
    範者，即在禁止公民匯集個人自主意志以形成群體意志之過
    程受不當影響及控制，即為適例。今毒品除可對個人身體健
    康造成有形傷害外，就人之身體及精神形成高度成癮性及依
    賴性，猶足以抑制個人表現其本於心性能力所為自主意志之
    決定，並進而造成群體意志表現遭不當扭曲之危險，直接影
    響國家、社會之發展，侵害至鉅，斷非僅止於個人健康之危
    害，並考量其犯罪施用毒品之手段、查獲時扣得毒品、器具
    之數量非少，與其犯罪經查獲後，尚能坦認犯行，態度尚可
    等一切情狀，量處如主文所示之刑，以資儆懲。
五、扣案驗後淨重0.31公克之海洛因粉末為查獲之毒品，其包裝
    袋因盛裝毒品而為該成分所沾黏，無法析離，此觀卷附法務
    部調查局93年3 月19日調科壹字第09300113060 號函文意旨
    自明，應與所盛裝、沾黏之毒品併同處分，依毒品危害防制
    條例第18條第1 項前段，沒收銷燬之。扣案注射針筒1 支除
    據被告甲○○自承為其所有並供本件施用毒品使用，經鑑驗
    結果，亦呈海洛因毒品陽性反應，依前開函文意旨，顯難以
    析離，應與所沾黏之毒品成分併同處分，依毒品危害防制條
    例第18條第1 項沒收銷燬之。
據上論斷，依刑事訴訟法第273 條之1 第1 項、第299 條第1 項
前段，毒品危害防制條例第10條第1 項、第18條第1 項前段，刑
法第11條、第47條第1 項，判決如主文。
本案經檢察官鍾仁松到庭執行職務
中　　華　　民　　國　　96　　年　　5 　　月　　31　　日
                  刑事第二庭  　法　官　陳松檀
以上正本證明與原本無異。
如不服本判決應於收受本判決送達後10日內向本院提出上訴書狀
，其未敘述上訴理由者，並得於提起上訴後10日內向本院補提理
由書狀（均須按他造當事人之人數附繕本）「切勿逕送上級法院
」
                              　書記官  林祥玉
中　　華　　民　　國　　96　　年　　5 　　月　　31　　日
附錄本件判決引用之法條：
毒品危害防制條例第10條
施用第一級毒品者，處6 月以上5 年以下有期徒刑。
